【裁判字號】    90,交上易,1386
【裁判日期】    900418
【裁判案由】    過失傷害
【裁判全文】
臺灣高等法院臺中分院刑事判決                  九十年度交上易字第一三八六號
    上  訴  人  臺灣臺中地方法院檢察署檢察官
    被      告  丙○○
右上訴人因被告過失傷害案件，不服臺灣臺中地方法院八十九年度交易字第三八○號
，中華民國九十年四月十八日第一審判決（起訴案號：臺灣臺中地方法院檢察署八十
九年度偵字第八○二九號），提起上訴，本院判決如左：
    主  文
上訴駁回。
    理  由
一、本案經本院審理結果，認第一審判決認事用法並無不當，應予維持，並引用第一
    審判決書記載之理由（如附件）。
二、上訴人在本院未提出其他具體之證據，以證明被告有其所指之過失傷害犯行，而
    仍執陳詞，任意指摘原判決不當，其上訴無理由，應予駁回。
三、據上論斷，應依刑事訴訟法第三百七十三條、第三百六十八條，判決如主文。
本案經檢察官丁○○到庭執行職務。
中      華      民      國      九十      年      八      月    二十三  日
                                臺灣高等法院臺中分院刑事第十庭
                                      審判長法  官  林  照  明
                                            法  官  李  寶  堂
                                            法  官  蕭  廣  政
右正本證明與原本無異。
不得上訴。
                                            書記官  黃  禎  祥
中       華       民       國   九  十    年     八      月   二十七    日
                                                                        Ｋ
附件：
臺灣臺中地方法院刑事判決                        八十九年度交易字第三八○號
    公  訴  人  臺灣臺中地方法院檢察署檢察官
    被      告  丙○○  男三十七歲（民國○○○年○月○○日生）
                        住苗栗縣苑裡鎮西平里出水九九之三號
                        身分證統一編號：Ｚ000000000號
右列被告因過失傷害案件，經檢察官提起公訴（八十九年度偵字第八０二九號），本
院判決如左：
    主  文
丙○○無罪。
    理  由
一、公訴意旨稱：被告丙○○業司機，為從事以駕駛為業務之人，於八十八年十一月
    十八日上午九時許，駕駛車牌號碼ＳＲ─四一三號大貨車，從臺中縣大甲鎮欲回
    苗栗縣苑裡鎮，途經臺中縣大甲鎮○○路大安溪橋，因車上所載運之籃子鬆動，
    欲行停車綁緊，應注意橋樑上不得臨時停車，而依當時情形，又無不能注意之情
    事，竟疏於注意，貿然停車於大安溪橋上，致乙○○騎乘車牌號碼ＪＣＢ─０三
    ０號重機車於通過上址時，見狀已閃避不及，當場撞上自大貨車車尾，致人車倒
    地後，受有右上肢癱瘓等傷害。因認被告涉犯刑法第二百八十四條第二項後段之
    罪嫌云云。
二、按犯罪事實應依證據認定之，無證據不得推定其犯罪事實。又不能證明被告犯罪
    者，應諭知無罪之判決，刑事訴訟法第一百五十四條、第三百零一條第一項分別
    定有明文。又過失責任之有無，應以行為人之懈怠或疏虞與結果之發生，有無相
    當因果關係為斷。所謂相當因果關係，即以所生之結果觀察，認為確因某項因素
    而惹起，又從因素觀察，認為足以發生此項結果，始克當之；且係指依經驗法則
    ，綜合行為當時所存在之一切事實，為客觀之事後審查，認為在一般情形下，有
    此環境，有此行為之同一條件，均可發生同一結果者，則該條件即為發生結果之
    相當條件，行為與結果即有相當之因果關係。反之，若在一般情形下，有此同一
    條件存在，而依客觀之審查，認為不必皆發生此結果者，則該條件與結果並不相
    當，不過為偶然之事實而已，其行為與結果間即無相當因果關係（最高法院五十
    八年臺上字第四○四號、同院七十六年臺上字第一九二號判例參考）。
三、本件公訴人認被告涉犯刑法第二百八十四條第二項後段業務過失致重傷罪嫌，無
    非係以被告丙○○之自白，與告訴人乙○○之指訴，並有臺中縣警察局道路交通
    事故調查報告表之肇事現場圖、現場照片、長庚醫院診斷證明書附卷可稽，為其
    主要論據。訊據被告堅決否認有業務過失致重傷之犯行，辯稱：伊駕駛車輛雖然
    在橋上臨時停車，然已緊臨橋邊護牆停放，其車身離快車道線尚寬，足供機車行
    駛，告訴人未注意車前狀況，以致於肇事，伊無過失等語。
四、經查：被告丙○○業司機，於前揭時地駕車行經大安溪橋，因車上所載運之籃子
    鬆動，欲行停車綁緊，而於橋樑上臨時停車等情，為被告所自承，此與偵查甲○
    察官詢以：「此車禍有無過失？」一節，被告答稱：「違規停車」等語相符，然
    公訴人所指被告此一「自白」即被告供承於橋樑上臨時停車之事實，固屬違規停
    車，然此違規停車是否即足認定與本件肇事結果間有相當因關係一節，則不無疑
    問。依臺中縣警察局道路交通事故調查報告表之肇事現場圖及現場照片所示，被
    告之車輛於橋上緊臨橋邊護牆停放，而其左側車身距離快車道外側邊線尚有一點
    四公尺，且其車輛業已擺正停妥，該肇事地點橋面平坦筆直，視距良好，告訴人
    乙○○之機車撞及被告車輛之左後角，且其機車於撞擊後往左前方滑行距被告車
    輛前方十五點七公尺，而傾倒於同向外側快車道上等情，則被告之車輛既已於橋
    上緊臨橋邊護牆停放，而其左側車身距離快車道外側邊線尚有一點四公尺，足供
    機車通行，且該肇事地點橋面平坦筆直，視距良好，而當時又係晴天，有日間自
    然光，無障礙物，即無不能注意之情形，若機車騎士行經該處謹慎駕駛，當不致
    發生車禍，詎告訴人疏未注意，以致肇事受傷，此為告訴人騎乘機車疏未注意車
    前狀況所致，難謂被告於橋樑上臨時停車與本件車禍具有相當因果關係。又查，
    雖告訴人於警訊時及偵查中指稱：被告駕車於前揭路段突然由外側快車道駛出邊
    線後停止，伊發現後閃避不及而肇事云云，被告則辯稱：肇車時伊已停車一至二
    分鐘，且已將貨物綑好，正要將後車板收起時，為告訴人之機車衝撞等語，依前
    揭現場圖及照片所示，被告之車輛已緊臨橋邊護牆擺正停妥，已見前述，依此被
    告車輛停放狀態而言，依一般車輛駕駛於路邊停車之情形，倘如告訴人所指，被
    告車輛突然由外側快車道駛出邊線後停止，伊發現後閃避不及，隨即肇事，則被
    告之車輛應係斜停於路邊，不可能緊臨橋邊護牆擺正停妥，是告訴人指訴情節，
    與情理有違，而不足採信，被告所辯與情理相合，可堪採信。綜前所述，被告於
    橋樑上臨時停車，雖屬違規停車，然此違規停車與本件肇事結果間並不具有相當
    因關係，此經本院分別送請臺灣省臺中縣區車輛行車事故鑑定委員會鑑定及臺灣
    省車輛行車事故覆議鑑定委員會覆議之結果，均認為：「乙○○駕駛重機車未注
    意車前狀況謹慎行駛，為肇事原因。丙○○無肇事因素。」，有各該鑑定委員會
    鑑定意見書及覆議結論函各一紙在卷可考，益證被告對於本件肇事尚難謂有過失
    之情形。此外，本院復查無其他積極證據足以證明被告有公訴人所指之業務過失
    致重傷害犯行，揆諸前揭規定及判例意旨，不能證明被告犯罪，自應為其無罪之
    諭知。據上論斷，應依刑事訴訟法第三百零一條第一項，判決如主文。
中      華      民      國      九十年      四      月    十八    日
                                    臺灣臺中地方法院交通法庭
                                        法  官    張  國  華
右正本證明與原本無異。
如不服本判決，應於送達後十日內向本院提出上訴狀 （須附繕本） ，上訴於臺灣高
等法院臺中分院。
                                        書記官
中      華      民      國      九十      年      四      月    廿三    日


司法院資訊處製作；財團法人民間司法改革基金會備份。
